【裁判字號】    97,易,211
【裁判日期】    970619
【裁判案由】    毒品危害防制條例
【裁判全文】
臺灣士林地方法院刑事判決              97年度易字第211 號
公  訴  人  臺灣士林地方法院檢察署檢察官
被      告  甲○○
                      樓之1
上列被告因毒品危害防制條例案件，經檢察官提起公訴（96年度
毒偵字第2722號），被告於準備程序中就被訴事實為有罪之陳述
，本院裁定依簡式審判程序審理，並判決如下：
    主      文
甲○○施用第二級毒品，累犯，處有期徒刑玖月，扣案之第二級
毒品甲基安非他命貳包（驗餘淨重零點壹伍陸肆公克，不含包裝
袋）沒收銷燬，裝盛前開甲基安非他命包裝袋貳個及安非他命吸
食器支均沒收。
    事實及理由
一、本件犯罪事實及證據除引用起訴書之記載（如附件起訴書）
    外，另更正並補充：甲○○於前案觀察勒戒執行完畢5 年後
    ，又於民國96年11月30日下午2 時許，施用第二級毒品甲基
    安非他命，經警採集尿液送臺灣檢驗科技股份有限公司檢驗
    結果，確呈安非他命類陽性反應，有該公司於96年12月13日
    出具之濫用藥物尿液檢驗報告、臺北縣政府警察局查獲毒品
    案件尿液檢體監管紀錄表各1 紙附卷可稽（見偵查卷第41、
    42頁），及被告於本院審理時之自白與起訴書所載證據相符
    ，足見被告自白與事實相符。
二、按92年7 月9 日新修正之毒品危害防制條例刪除2 犯及3 犯
    之規定，一改修法前繁雜之處遇程序，僅將施用毒品者簡化
    區分為初犯、再犯，並認施用毒品者係屬病患性犯人，以觀
    察、勒戒戒除其身癮，並以強制戒治去除其心癮。經觀察、
    勒戒或強制戒治執行完畢釋放後，若係5 年後再犯該條例第
    10條施用毒品罪者，與同條例第20條第1 項、第2 項關於「
    初犯」之處理方式相同，檢察官應先聲請法院裁定令被告入
    勒戒處所觀察、勒戒，並視有無繼續施用毒品傾向，決定應
    予釋放、為不起訴之處分，或應聲請法院裁定令入勒戒處所
    強制戒治；若係5 年內「再犯」同條例第10條施用毒品罪者
    ，依同條例第23條第2 項規定，檢察官則應依法追訴。觀諸
    該條例第20條第3 項之修正理由：「觀察、勒戒或強制戒治
    5 年後再犯者，顯見前所實施之觀察、勒戒或強制戒治已足
    以遮斷其施用毒品之癮，為期自新及協助其戒除毒癮，對此
    5 年後再犯者，爰明定仍適用初犯之規定，先經觀察、勒戒
    、強制戒治之程序。」及同條例第23條第2 項之修正理由：
    「為配合簡化施用毒品犯之刑事處遇程序，並鑑於經觀察、
    勒戒或強制戒治執行完畢釋放後5 年內再犯者，其再犯率甚
    高，原據以實施之觀察、勒戒及強制戒治既已無法收其實效
    ，自應施以刑事處遇。」顯然如施用毒品者係前經觀察、勒
    戒或強制戒治等治療程序執行完畢5 年後，始再施用毒品之
    「初犯」，因前所執行之觀察、勒戒或強制戒治已足收戒除
    毒癮之效，自應重新執行觀察、勒戒或強制戒治等治療程序
    ，並於治療程序執行完畢後，由檢察官為不起訴處分，毋庸
    對之追訴處罰；反之，在「再犯」之情形，因其先前所為治
    療程序顯未能收戒斷毒癮之效，且考量施用毒品者之再犯率
    偏高，乃簡化其刑事處遇程序，而逕予追訴處罰，不再施以
    治療程序。參酌上開立法理由，修正毒品危害防制條例就施
    用毒品者，祇於「初犯」及「5 年後再犯」2 種情形，有其
    追訴條件之限制，即須於初犯經觀察、勒戒或強制戒治釋放
    後，5 年內均無施用毒品之行為，始能認其前所實施之觀察
    、勒戒或強制戒治已足遮斷毒癮，而得於5 年後再犯時，再
    予適用初犯之規定，重行觀察、勒戒等程序。倘5 年內已經
    再犯，被依法追訴處罰，縱其第3 次（或第3 次以上）施用
    毒品之時間在初犯釋放5 年以後，即與「5 年後再犯」之情
    形有別，且因已於「5 年內再犯」，顯見其再犯率甚高，原
    實施觀察、勒戒或強制戒治，已無法收其實效，而無5 年戒
    斷期之存在，自無再經觀察、勒戒及強制戒治之必要，即應
    依該條例第10條處罰，始符新法修正之本旨（最高法院95年
    度第7 次刑事庭決議、最高法院95年度臺非字第59號、第65
    號判決意旨可資參照）。經查，被告曾因施用毒品案件，經
    本院裁定送觀察、勒戒，認無繼續施用毒品之傾向，由臺灣
    士林地方法院檢察署檢察官於91年11月13日以91年度毒偵字
    第1198號不起訴處分確定後，於91年11月14日釋放出所；又
    於觀察、勒戒執行完畢釋放後5 年內，即93年間，因施用毒
    品案件，經臺灣高等法院以93年度上易字第719 號判決判處
    有期徒刑6 月；再於96年間因施用毒品案件，經本院分別以
    96年度簡上字第110 號、96年度易字第1878號判決判處有期
    徒刑6 月、8 月確定等情，此有臺灣士林地方法院檢察署92
    年度毒偵字第1075號起訴書、本院92年度易字第745 號判決
    書、刑案資料查註紀錄表、全國施用毒品案件紀錄表、臺灣
    高等法院被告前案紀錄表及臺灣高等法院在監在押全國紀錄
    表各1 份在卷可佐，是被告於91年11月14日經觀察、勒戒執
    行完畢後5 年內，又分別於93、96年間因施用毒品經判處罪
    刑確定，復犯本案，甚為明確。衡諸首揭說明，本案被告犯
    行既非初犯，亦非毒品危害防制條例第20條第3 項所指「5
    年後再犯」之情形，即應依法訴追審理。從而，本案事證明
    確，被告犯行洵堪認定，應依法論科。
三、按甲基安非他命為毒品危害防制條例第2 條第2 項第2 款所
    規定之第二級毒品，不得擅自施用。核被告甲○○所為，係
    犯毒品危害防制條例第10條第2 項施用第二級毒品罪。被告
    於施用第二級毒品前後之持有低度行為為施用之高度行為所
    吸收，不另論罪。再被告甲○○有起訴書犯罪事實欄所載前
    科執行情形，此有臺灣高等法院被告前案紀錄表在卷可佐，
    其於前案有期徒刑執行完畢後，5 年以內故意再犯本件有期
    徒刑以上之罪，為累犯，應依法加重其刑。爰審酌被告曾經
    觀察、勒戒程序，仍無法戒除毒癮，復又觸犯本件犯行，顯
    示其無戒絕之決心，又其施用毒品係傷害自身健康，所生危
    害非鉅，本件犯後被告坦承犯行，犯後態度良好等一切情狀
    ，量處如主文所示之刑。末查，扣案之甲基安非他命2 包（
    驗餘淨重0.1564公克，不含包裝袋，起訴書原記載為毛重0.
    03公克，已經蒞庭檢察官於本院97年6 月5 日審理期日當庭
    更正），係查獲之第二級毒品，不問是否屬於犯人所有，均
    應依毒品危害防制條例第18條第1 項前段之規定，諭知沒收
    銷燬；盛裝上開甲基安非他命之包裝袋2 個及安非他命吸食
    器3 支為被告所有，供施用毒品犯罪所用之物，業據被告供
    承明確，爰依刑法第38條第1 項第2 款、第3 項規定，宣告
    沒收。
三、據上論斷，依刑事訴訟法第299 條第1 項前段、第273 條之
    1 第1 項、第310 條之2 、第454 條第2 項，毒品危害防制
    條例第10條第2 項、第18條第1 項前段，刑法11條、第47條
    第1 項、第38條第1 項第2 款，判決如主文。
四、如不服本判決，應於判決送達後10日內，向本院提出上訴狀
    ，其未敘述上訴之理由者並得於提起上訴後20日內向本院補
    提理由書（均須按他造當事人之人數附繕本）。
本案經檢察官徐名駒到庭執行職務。
中    華    民    國    97    年    6    月    19    日
                  刑事第一庭法  官  林清吉
以上正本證明與原本無異。
如不服本判決應於判決送達後10日內向本院提出上訴書狀，其未
敘述上訴之理由者，並得於提起上訴後20日內向本院補提理由書
（均須按他造當事人之人數附繕本）
                            書記官  張茹茵
中    華    民    國    97    年    6    月    19    日
附錄本案論罪科刑法條之依據：
毒品危害防制條例第10條
施用第一級毒品者，處6 月以上5 年以下有期徒刑。
施用第二級毒品者，處3 年以下有期徒刑。


司法院資訊處製作；財團法人民間司法改革基金會備份。
